臺灣高等法院臺南分院刑事判決　　　　九十一年度交上易字第七四九號　Ａ
　　　上　訴　人
　　　即　被　告　甲　○　○
右上訴人因過失致死案件，不服臺灣臺南地方法院九十一年度交訴字第五四號中華民
國九十一年四月十八日第一審判決（起訴案號：臺灣臺南地方法院檢察署九十一年度
偵緝字第四七號、第五八號），提起上訴，本院判決如左：
      主      文
上訴駁回。
      事      實
一、甲○○曾於民國八十八年間因犯重利、毒品危害防制條例等罪，經最高法院及原
    審法院分別判處有期徒刑七月並經裁定應執行刑為有期徒刑一年確定後，甫於八
    十九年八月十二日執行完畢，猶不知戒慎，其於九十年三月二十五日下午三時四
    十五分許，駕駛車號Ｄ５─６３０９號自小客車，沿台南市○○路○○道由東往
    西方向行駛，在行經該路與東興路設有閃光號誌之四線道交岔路口處時，本應注
    意汽車行駛時，駕駛人應注意車前狀況，並隨時採取必要之安全措施，且汽車行
    駛至交岔路口，其行進、轉彎，應遵守燈光號誌之指示及閃光黃燈表示警告，車
    輛應減速接近，注意安全，小心通過，而依當時情形，又無不能注意之情事，其
    能注意竟疏未注意，於通過上開交岔路口時，未減速慢行仍以時速六十公里之速
    度高速急馳，且未留意車前狀況及閃光黃燈號誌之警示，未為隨時停車之準備，
    適於同一時、地，陳泓志騎駛車號ＦＺ５─９７９號重型機車，沿小東路機車道
    同向行抵該處交岔路口作左轉彎，陳泓志本亦應注意機車行駛時，駕駛人應注意
    車前狀況，並隨時採取必要之安全措施及機車行駛至交岔路口，在四車道以上道
    路欲左轉彎時，應距交岔路口三０公尺前換入內側車道或左轉車道，且機車在雙
    向四車道行駛，變換車道時，應讓直行車先行，並注意安全距離，而依當時情形
    ，又無不能注意之情事，詎陳泓志其能注意亦疏於注意車前狀況以採取必要之安
    全措施，且未讓甲○○之直行車先行並注意安全距離，貿然變換車道至快車道上
    並作左轉彎，致二車避煞不及而在岔路口之內側快車道上發生碰撞，陳泓志因之
    人車倒地，受有左側顱骨骨折、左側顱內出血，經甲○○緊急載至成大醫院急救
    後，仍延至同年月二十八日上午七時十四分許不治死亡。車禍事故發生後，台南
    市警察局交通隊員警李世上據報到場處理並至醫院察看陳泓志救治情形，在警員
    尚不知何人為肇事車輛之駕駛人前，甲○○在醫院主動表示其為駕駛人並自首犯
    行，接受裁判。
二、案經臺灣臺南地方法院檢察署檢察官相驗後自動檢舉偵查起訴。
      理      由
一、訊據上訴人即被告甲○○雖坦承有於右述時、地，駕車行經前開路口，並與被害
    人陳泓志所騎乘之機車發生碰撞，且造成被害人陳泓志死亡之事實，然矢口否認
    伊有過失，辯稱：是被害人未遵守交通規則，衝入車道，且未戴安全帽，伊並沒
    有違規行駛，伊並沒有過失，應有信賴原則之適用，尚難僅因被害人受傷死亡，
    即科以伊刑責云云。
二、經查：
（一）右揭事實，業據被告甲○○於警訊時、偵查時及原審審理時坦白承認，核與目
      擊證人杜海洋於原審審理時到庭陳證之情節相符，並有道路交通事故調查報告
      表一紙、道路交通事故現場蒐證照片三十四幀及國立成功大學醫學院附設醫院
      診斷證明書一紙在卷可資佐證。又被害人陳泓志係因本件車禍死亡，亦經臺灣
      台南地方法院檢察署檢察官督同檢驗員相驗明確，並製有勘驗筆錄、驗斷書及
      相驗屍體證明書等附卷可憑。
（二）按汽車（均含機車）行駛時，駕駛人應注意車前狀況，並隨時採取必要之安全
      措施；汽車行駛至交岔路口，其行進、轉彎，應遵守燈光號誌之指示；汽車行
      駛至交岔路口，在四車道以上道路欲左轉彎時，應距交岔路口三０公尺前換入
      內側車道或左轉車道；汽車在雙向四車道行駛，變換車道時，應讓直行車先行
      ，並注意安全距離，道路交通安全規則第九十四條第三項、第一百零二條第一
      項第一款、第五款、第九十八條第一項第六款分別定有明文。次按閃光黃燈表
      示「警告」，車輛應減速接近，注意安全，小心通過，道路交通標誌標線號誌
      設置規則第二百十一條第一項第一款亦規定甚明。查被告及被害人陳泓志既均
      合法領有駕駛執照，俱為有駕駛經驗之人，對於上開交通安全規則自應知之甚
      稔，俱為其應注意之事項，而肇事當時係日間自光線、天候晴朗、四線道、路
      面柏油、標線清晰、有快慢車道劃分、閃光黃燈號誌交岔路口、限速六十公里
      、視距良好、無障礙物，有前開道路交通事故調查報告表存卷可考，足見依當
      時狀況被告及被害人並無不能注意之情狀，詎被告其應注意能注意竟疏未注意
      ，於通過上開交岔路口時，未減速慢行仍以時速六十公里之速度高速急馳，且
      未留意車前狀況及閃光黃燈號誌之警示，未為隨時停車之準備，適被害人陳泓
      志騎駛機車同向行抵該處交岔路口作左轉彎，其能注意亦疏於注意車前狀況以
      採取必要之安全措施，且未讓被告甲○○之直行車先行並注意安全距離，貿然
      變換車道至快車道上並作左轉彎，致二車發生互撞，並造成被害人陳泓志死亡
      ，被告及被害人均有違前開規定之注意義務，其二人均顯有過失，臺灣省台南
      區車輛行車事故鑑定委員會亦同此認定，並鑑定被告為肇事主因，被害人為肇
      事次因，有該委員會南鑑字第九一０二八六號鑑定意見書在卷可憑。
（三）被告於本院審理時雖否認其有過失，並辯稱：是被害人未遵守交通規則，衝入
      車道，且未戴安全帽，伊並沒有違規行駛，伊並沒有過失，應有信賴原則之適
      用云云。惟查，本件被告自小客車與被害人機車，發生碰撞之地點，係在前開
      設有閃光黃燈號誌岔路口之內側快車道上，有如前述，顯示被害人之機車於發
      生碰撞時係未依規定左轉，且尚未侵入來向車道，而係被告於行駛至設有閃光
      黃燈號誌岔路口，疏未注意車前狀況，復未減速慢行仍以時速六十公里之速度
      高速急馳，方未能及早發現在前之被害人機車已於設有閃光黃燈號誌岔路口之
      快慢車道分道線附近欲左轉，以致其發現時已煞閃不及，撞上被害人之機車，
      是被告應無所謂信賴原則適用可言，被告上開辯稱，無可採信。又被害人駕駛
      重機車，行經設有閃光黃燈岔路口，未依規定左轉之行為，固亦係本件車禍肇
      事之原因，此有前開台灣省台南區行車事故鑑定委員會鑑定意見書載明可證，
      然被告之上述過失，既與被害人之過失，併合而為本件車禍之肇事原因，則被
      害人之過失，或可供為對被告量刑時之斟酌，但被告之刑責，則不能因此相抵
      而獲得減免，併予敘明。
（四）又本件被害人係因此次車禍不治死亡，是被告甲○○之過失駕駛行為，與被害
      人之死亡結果間，具有相當因果關係，亦無疑義。從而，本件事證已甚明確，
      被告前揭犯行，堪以認定。
三、核被告甲○○所為，係犯刑法第二百七十六條第一項之過失致人於死罪。又被告
    有如事實欄所載前科紀錄，有臺灣高等法院被告全國前案紀錄表可稽，其於執行
    完畢後五年之內，再犯本案有期徒刑以上之罪，係屬累犯，應依刑法第四十七條
    之規定加重其刑。另其肇事後未被有偵查權之公務員或機關發覺其為犯嫌前，在
    醫院向到場處理之警員自承犯行，進而接受裁判，此業經被告供明在卷可考，並
    經證人即現場處理員警李世上於原審審理時到庭證稱：「我到現場測繪時民眾有
    告知我肇事之車號，等到我第二次到醫院時就在醫院外面發現該輛車號的自小客
    車，經過我向勤務中心查詢知道該輛肇事車輛車主，進入醫院時被告有向我表明
    他是該輛肇事車輛的駕駛」、「（問：在被告跟你告知前，你是否知道被告是本
    件車禍的肇事車輛駕駛人？）不知道」（見原審卷第四二頁）等語無訛，被告行
    為合乎自首之要件，應依刑法第六十二條前段減輕其刑，並依法先加後減之。
四、原審法院因認被告罪證明確，適用刑法第二百七十六條第一項、第四十七條、第
    六十二條前段，罰金罰鍰提高標準條例第一條前段規定，並審酌被告之品行、應
    負過失責任之程度、造成被害人死亡之結果及其犯後尚能坦認犯行，頗有悔意且
    已與死者家屬達成民事和解並已履行和解內容（見原審卷第四十頁）等一切情狀
    ，量處有期徒刑十月，以資懲儆。本院核其認事用法俱無不合，量刑亦稱妥適，
    被告上訴意旨否認有過失，指摘原判決不當，並無可取，為無理由，應予駁回。
據上論斷，應依刑事訴訟法第三百六十八條，判決如主文。
本案經檢察官許仲瑩到庭執行職務。
中    華    民    國      九十一      年      十一      月      十三    日
                                  臺灣高等法院臺南分院刑事第四庭
                                      審判長法官  宋    明    蒼
                                            法官  林    永    茂
                                            法官  楊    子    莊
右正本證明與原本無異。
不得上訴。
                                      法院書記官  王    全    龍
中    華    民    國      九十一      年      十一      月      十五    日
附錄本案論罪科刑法條：
刑法第二百七十六條
 (過失致死罪)
因過失致人於死者，處二年以下有期徒刑、拘役或二千元以下罰金。
